臺灣嘉義地方法院刑事裁定
111年度聲字第331號
聲明異議人  
即受刑  人  許瑞益


上列聲明異議人即受刑人因公共危險案件聲明異議，本院裁定如
下:
    主    文
聲明異議駁回。
    理    由
一、聲明異議意旨略以：酒駕檢方執行實務上多採認為受刑人於
    5年內再犯酒駕犯罪3次者，則不准予易科罰金；聲明異議人
    雖於民國102年、104年間曾有兩次公共危險案件，但並非於
    近5年所犯之酒駕案件，而近5年內，本次為第2次所犯之酒
    駕案件（前次於108年），參酌本次聲明異議人之酒駕行為
    並無重大惡意，且聲明異議人先前已在汽車旅館內休息，酒
    意稍退，為避免機車遭竊，僅欲將機車牽至晶華汽車旅館停
    放，顯見聲明異議人犯罪情節輕微、犯後態度尚良好，檢察
    官否准之理由與本院111年度聲字第200號刑事裁定所載要求
    嚴謹審核受刑人是否確有「不執行所宣告之刑難收矯治之效
    、或難以維持法秩序」之意旨未合；聲明異議人已有穩定之
    照服員工作，如入監服刑將喪失原本穩定工作，且出獄後更
    難尋覓照服員之工作，顯難再次回復社會更生；再者，聲明
    異議人近期發生車禍（並無酒駕之行為），遭他人因轉彎車
    未禮讓其駕駛之直行車先行，致其受有右舟狀骨骨折等傷勢
    ，並住院治療進行手術，需休養至少三個月，其傷勢實無法
    入監服刑；爰聲明異議，請准聲明異議人易科罰金等語。
二、受刑人或其法定代理人或配偶以檢察官執行之指揮為不當者
    ，得向諭知該裁判之法院聲明異議；法院應就疑義或異議之
    聲明裁定之，刑事訴訟法第484條、486條分別定有明文。又
    犯最重本刑為5年以下有期徒刑以下之刑之罪，而受6月以下
    有期徒刑或拘役之宣告者，得以新臺幣(下同)1,000元、2,0
    00元或3,000元折算1日，易科罰金；但易科罰金，難收矯正
    之效或難以維持法秩序者，不在此限，刑法第41條第1項亦
    有明定。依其立法理由，易科罰金之制度旨在救濟短期自由
    刑之流弊，性質屬於易刑處分，故在裁判宣告條件上不宜過
    於嚴苛，至於個別受刑人如有不宜易科罰金之情形，在刑事
    執行程序中，檢察官得依現行條文第1項但書之規定，審酌
    受刑人是否具有「確因不執行所宣告之刑，難收矯正之效，
    或難以維持法秩序」等事由，而為准許或駁回受刑人易科罰
    金之聲請，更符合易科罰金制度之意旨。是以，有期徒刑或
    拘役得易科罰金之案件，法院所諭知者僅係如易科罰金時之
    折算標準而已，至於是否准予易科罰金，依刑事訴訟法第45
    7條之規定，賦予執行檢察官視個案具體情形得予裁量之權
    能，亦即執行檢察官得考量受刑人之實際情況，是否有難收
    矯正之效或難以維持法秩序，以作為其裁量是否准予易科罰
    金之憑據，非謂一經判決宣告易科罰金之標準，檢察官即應
    為易科罰金之處分。又所謂「難收矯正之效」及「難以維持
    法秩序」，乃立法者賦與執行檢察官得依具體個案，考量犯
    罪特性、情節及受刑人個人特殊事由，審酌應否准予易科罰
    金之裁量權，檢察官就此項裁量權之行使，僅於發生裁量瑕
    疵之情況時，法院始有介入審查之必要，倘檢察官之執行指
    揮已就刑法第41條第1項但書所指情形妥為考量，則難認其
    裁量權之行使有何違法或不當可言。易言之，執行檢察官就
    受刑人是否確因易科罰金，有難收矯正之效，或難以維持法
    秩序之情事，有判斷之權限，法院僅得審查檢察官為刑法第
    41條第1項之裁量時，其判斷之程序有無違背法令、事實認
    定有無錯誤、其審認之事實與刑法第41條第1項之裁量要件
    有無合理關連、有無逾越或超過法律規定之範圍等問題外，
    原則上不宜自行代替檢察官判斷受刑人是否有上開情事，即
    僅於檢察官上開裁量權之行使，有前述未依法定程序進行裁
    量，超越法律授權裁量範圍等情事時，法院始有介入審查之
    必要（最高法院106年度台抗字第905號裁定意旨參照）。
三、經查：
　㈠聲明異議人因酒後駕車之公共危險案件，經本院以111年度嘉
    交簡字第185號判決判處有期徒刑6月，併科罰金1萬元，有
    期徒刑如易科罰金，罰金如易服勞役，均以1,000元折算1日
    ，於111年4月12日確定，經檢察官以111年度執字第1245號
    案件執行。又檢察官審酌聲明異議人係酒駕犯罪經查獲三犯
    以上，且酒測值超過法定標準，對公共安全有具體危險，認
    不入監服刑，難收矯正之效或難以維持法秩序，而不准易科
    罰金及易服社會勞動，並傳喚聲明異議人於111年5月27日到
    庭執行，於執行傳票上註明不准易科罰金，須入監服刑，有
    聲明異議人所提臺灣嘉義地方檢察署(下稱嘉義地檢署)執行
    傳票在卷可稽，並經本院調閱嘉義地檢署111年度執字第124
    5號卷宗核閱無訛，且有臺灣高等法院被告前案紀錄表在卷
    可稽，是此部分之事實，堪以認定。
　㈡聲明異議人前於102年間，因酒後駕車犯行，經本院以102年
    度嘉交簡字第628號判決判處有期徒刑3月確定，緩刑2年，
    緩刑中交付保護管束，嗣經本院103年度撤緩字第86號裁定
    撤銷緩刑確定；於104年間因酒後駕車犯行，經本院以104年
    度嘉交簡字第126號判決判處有期徒刑4月確定；另於108年
    間，因酒後駕車犯行，經本院以108年度嘉交簡字第792號判
    決判處有期徒刑5月確定，上開案件均執行完畢，此有臺灣
    高等法院被告前案紀錄表附卷足憑，可知聲明異議人於本案
    前已有3次同為酒後駕車之犯行，且檢察官於執行本案前之
    酒後駕車犯行時，均給予聲明異議人易科罰金之機會，聲明
    異議人仍未能記取教訓，於本案又飲用酒類後駕駛車輛上路
    ，一再重複為對道路交通具潛在危險之酒後駕車犯行，可徵
    其反覆實行酒後駕車犯行之傾向，顯未因前案有期徒刑易科
    罰金之執行而有所警惕，易科罰金實難收矯正之效，本院審
    酌上情，認檢察官以前開事由不准聲明異議人易科罰金之聲
    請，業已依本案個案之具體情形予以考量，所考量之情事符
    於本案個案事實，並未逾越法律授權、專斷或有將與事件無
    關之因素考慮在內等濫用權力之情事，難認有何執行指揮違
    法或不當之情形。
　㈢聲明異議人雖以其已有穩定從事照服員之工作，如入監服刑
    將喪失原本穩定工作，因出獄後更難尋覓照服員之工作，顯
    難再次回復社會更生，且其近期遭他人因轉彎車未禮讓聲明
    異議人駕駛之直行車先行而發生車禍，致其受有右舟狀骨骨
    折等傷勢，住院治療進行手術，需休養至少三個月，其傷勢
    實無法入監服刑等語；惟現行刑法第41條第1項有關得易科
    罰金之規定，已刪除「受刑人因身體、教育、職業、家庭等
    事由，執行顯有困難」之規定，亦即執行檢察官考量是否准
    受刑人易科罰金、易服社會勞動時，已不須考量受刑人是否
    因身體、教育、職業、家庭等事由致執行顯有困難，而僅須
    考量受刑人如不接受有期徒刑或拘役之執行，是否難收矯正
    之效，或難以維持法秩序，以作為其裁量是否准予易科罰金
    或易服社會勞動之依據，是聲明異議人縱有前揭職業、身體
    因素存在，與檢察官判斷准許或駁回聲明異議人易刑之聲請
    ，並無何關聯，聲明異議人此部分所述為真，仍不足以推翻
    上開檢察官本於職權所為之判斷。
　㈣綜上所述，檢察官以聲明異議人為第3次以上遭查獲酒駕犯罪
    ，認不入監服刑，難收矯正之效或難以維持法秩序，故不准
    聲明異議人易科罰金之聲請，本院經審酌後認檢察官執行之
    指揮已依法定程序進行裁量，並未超越法律授權裁量範圍，
    核屬適當，職是，本案聲明異議為無理由，應予駁回。
四、依刑事訴訟法第486條，裁定如主文。
中　　華　　民　　國　　111 　年　　6 　　月　　29　　日
　　　　　　　　　刑事第六庭  法　官　林富郎
上列正本證明與原本無異。
如不服本裁定，應於裁定送達後5 日內向本院提出抗告狀（應附
繕本）。
中　　華　　民　　國　　111 　年　　6 　　月　　29　　日
                              書記官  陳雪鈴